臺灣高等法院民事裁定
109年度抗字第1465號
抗  告  人  林國華  
相  對  人  林榮源  
            賴玲玉  
            林美芳  
            張林月娥
            王林滿女
            鄭林美津
            林美雲  
            徐永泰  
            劉瑞媛  
            劉瑞芳  
            劉瑞明  
上列當事人間確定執行費用額事件，抗告人對於中華民國109年9
月8日臺灣新竹地方法院109年度執事聲字第34號所為裁定提起抗
告，本院裁定如下：
    主    文
原法院司法事務官於民國一Ｏ九年八月十八日所為一Ｏ九年度司執
聲更一字第1號裁定主文第一、二項；及原裁定駁回抗告人對於
原法院司法事務官上開裁定主文第一、二項之異議部分，均廢棄
。
上開廢棄部分：㈠抗告人對於相對人林榮源、鄭林美津、林美雲
、林美芳、劉瑞明應負擔之執行費用額確定為新臺幣壹拾貳萬肆
仟肆佰壹拾陸元，及自本裁定送達翌日起至清償日止，按年息百
分之五計算之利息。㈡抗告人對於相對人賴玲玉、張林月娥、王
林滿女、鄭林美津、林美雲、林美芳、徐永泰、劉瑞媛、劉瑞芳
應負擔之執行費用額確定為新臺幣貳拾捌萬伍仟壹佰貳拾元，及
自本裁定送達翌日起至清償日止，按年息百分之五計算之利息。
其餘抗告駁回。
抗告費用由相對人負擔百分之五，餘由抗告人負擔。
    理    由
一、本件相對人林榮源、賴玲玉、林美芳、張林月娥、王林滿女
    、鄭林美津、林美雲、徐永泰、劉瑞媛、劉瑞芳、劉瑞明(
    下合稱相對人，分稱其名)於原法院聲請意旨略以：伊等於
    民國107年4月間持原法院106年度地聲字第2號裁定、107年
    度抗字第2號裁定及確定證明書為執行名義(下稱系爭執行名
    義)，向原法院執行處(下稱執行法院)聲請強制執行(案列原
    法院107年度司執字第10957號，下稱系爭執行程序)，請求
    抗告人返還如附表一編號1、2「土地地號」欄所示地號，如
    「面積(平方公尺)」欄所示面積之土地（下合稱系爭土地，
    依序分稱甲土地、乙土地，本件為甲土地其中360平方公尺
    ，乙土地其中825平方公尺），經執行法院分別於107年12月
    9日及108年4月30日將系爭土地全部點交予伊等而執行完畢
    。如附表一編號1、2「相對人」欄所示相對人因系爭執行程
    序，依序支出如「原裁定金額」欄所示之執行費新臺幣（下
    同）13萬0044元、29萬8018元，另賴玲玉支出警員旅費800
    元、告示牌及施工費1050元，合計1850元，林榮源支出警員
    旅費3200元，均屬實施系爭執行程序所支出之必要費用。爰
    依強制執行法第29條第1項準用民事訴訟法第91條規定，請
    求確定抗告人對伊等應負擔之執行費用額如附表一「原裁定
    認定金額」欄所示，並自確定執行費用裁定送達翌日起至清
    償日止，按年息5%計算之利息(下稱系爭聲明)等語(未繫屬
    本院部分，不予贅述)。原法院司法事務官於109年8月18日
    以109年度司執聲更一字第1號裁定如系爭聲明所示(下稱原
    處分)。抗告人不服，對原處分聲明異議，經原裁定於109年
    9月8日駁回抗告人之異議。抗告人對原裁定不服，提起本件
    抗告。
二、本件抗告意旨略以：伊從未阻擋相對人進行砍樹及整地工程
    ，相對人故意不為，再據以聲請強制執行，且請求伊負擔執
    行費用，自非正當。縱認伊應負擔執行費用，系爭土地係伊
    與訴外人林張素琴、林傅娥共同承租，伊僅應負擔按系爭土
    地面積1/3計算之執行費，原處分命伊負擔全部執行費用，
    原裁定駁回伊對原處分之異議，顯不合法，均應廢棄等語。
三、按法院未於訴訟費用之裁判確定其費用額者，第一審受訴法
    院於該裁判有執行力後，應依聲請以裁定確定之。依第1項
    確定之訴訟費用額，應於裁定送達之翌日起，加給按法定利
    率計算之利息，民事訴訟法第91條第1項、第3項定有明文。
    又按強制執行之費用，以必要部分為限，由債務人負擔，並
    應與強制執行之債權同時收取。前項費用，執行法院得命債
    權人代為預納。債權人因強制執行而支出之費用，得求償於
    債務人者，得準用民事訴訟法第91條規定，向執行法院聲請
    確定其數額，強制執行法第28條、第29條第1項分別定有明
    文。所謂執行必要費用者，指因實施強制執行所支出之必要
    費用，如測量費、鑑定費、登報費、保管費、協助執行人員
    之差旅費等。強制執行須知第3條第5項亦有明定。此種費用
    如不支出，強制執行程序即難進行；而此費用係因債務人不
    履行債務而生，其必要部分自應由債務人負擔。
四、經查：
  ㈠相對人主張其等將甲土地、乙土地出租予抗告人耕作(下稱系
    爭租約)，系爭租約經合法終止後，抗告人拒不交還系爭土
    地，經其等持原法院106年度地聲字第2號裁定為執行名義聲
    請對抗告人強制執行，執行法院分別於107年12月9日及108
    年4月30日將系爭土地全部點交而執行完畢等語，有聲請狀
    暨執行名義、執行法院公告、執行筆錄等件在卷可稽（見原
    法院司執卷一第1至13頁、卷二第401至404頁、第464至474
    頁），堪予採信。
  ㈡林榮源等5人請求抗告人返還甲土地其中面積360平方公尺，
    賴玲玉等9人請求抗告人返還乙土地其中面積825平方公尺，
    相對人總計請求抗告人返還土地之面積為1185平方公尺【計
    算式：360＋825＝1185】。甲土地與乙土地於106年8月25日之
    公告現值均為每平方公尺4萬3200元，有土地謄本足憑(見附
    表二「證據出處」欄所示），相對人請求執行標的價額應核
    定為5119萬2000元【計算式：1185×43200＝00000000】，並
    應徵執行費40萬9536元【計算式見附表三】。是林榮源等5
    人聲請強制執行返還甲土地部分，依甲土地與系爭土地總面
    積之比例計算應徵執行費12萬4416元【計算式：409536×360
     /1185＝124416】，賴玲玉等9人聲請強制執行乙土地部分，
    應徵執行費28萬5120元【計算式：409,536×825/1,185＝285,
    120】。相對人為抗告人預納上開執行費，有繳款單足憑(見
    附表一「費用單據及出處」欄)，應由抗告人負擔。亦即抗
    告人就甲土地、乙土地應負擔之執行費如附表一編號1、2「
    本院認定金額」欄所示，原裁定誤算如附表一「原裁定認定
    金額」欄所示，尚有未合。
  ㈢執行法院為執行收回抗告人承租之系爭土地，曾派警員至現
    場協助執行，林榮源因此支出警員旅費3200元，賴玲玉因此
    支出警員旅費800元；又執行法院於履勘系爭土地後認抗告
    人於附表二編號1至3、5所示土地上種植果樹等作物，且蓋
    有石棉瓦屋（屋頂已塌陷）及鐵皮圍籬，石棉瓦屋工寮內之
    物品均為廢棄物，指示由賴玲玉僱工拆除，賴玲玉因此支出
    告示牌及施工費1050元等情，有原法院107年6月28日、9月2
    7日通知函文、新竹市警察局第一分局107年7月5日函文、原
    法院107年7月23日、11月7日、12月19日、108年4月30日執
    行筆錄、警員旅費收據4紙、玉川工程行發票1紙及現場照片
    足憑（見原法院司執字卷一第103、107、123至124頁，卷二
    第359、371、393至395、432至434、439、464、475頁）。
    堪認林榮源、賴玲玉依序支出之警員旅費3200元、警員旅費
    、告示牌及施工費合計1850元，均屬實施系爭執行程序所支
    付之必要費用，亦應由抗告人負擔。
  ㈣抗告人雖抗辯：伊未阻擋相對人行使權利，本件無強制執行
    之必要，相對人不得請求伊負擔執行費用；縱認伊應負擔執
    行費用，伊係與林張素琴、林傅娥共同承租系爭土地，自應
    按系爭土地總面積1/3計算執行費云云。惟查：
  ⒈相對人前曾向執行法院聲請強制抗告人返還系爭土地，經原
    法院司法事務官以107年9月4日107年司執字第10957號裁定
    駁回(下稱前前處分)，相對人不服，對前前處分聲明異議，
    經原法院以107年11月12日107年度執事聲字第35號裁定駁回
    相對人之異議(下稱原法院前前裁定)，相對人不服，對原法
    院前前裁定提起抗告，經本院107年12月26日107年度抗字第
    1637號裁定，以抗告人就系爭土地之全部均拒絕依系爭執行
    名義所載由相對人收回，則相對人對於抗告人就系爭土地為
    強制執行之聲請，自屬有據為由，廢棄原法院前前裁定(除
    確定部分外，下稱本院前前裁定)，嗣因抗告人未提起再抗
    告而確定(見本院107抗字第1637號卷第75頁)，可見本件仍
    有強制執行之必要，抗告人自應受本院前前裁定之拘束。則
    抗告人抗辯本件無強制執行之必要云云，顯無可採。
  ⒉相對人聲請確定執行費用額，前經原法院司法事務官於108年
    9月4日以108年度司執聲字第592號裁定，確定抗告人對相對
    人應負擔之執行費用額如附表四所示(下稱前處分)，抗告人
    不服，對前處分聲明異議，經原法院以108年10月15日108年
    度執事聲字第35號裁定廢棄前處分(除確定部分外)，並於理
    由欄諭知應由原法院司法事務官另為適法處分(下稱原法院
    前裁定)。相對人不服對原法院前裁定提起抗告，經本院109
    年3月3日108年度抗字第1508號裁定，以系爭租約內容未區
    分抗告人、林張素琴、林傅娥3人各自租用範圍，堪認抗告
    人就系爭租約所載承租面積內之土地均有使用收益之權利，
    甲土地面積360平方公尺及乙土地面積825平方公尺均為抗告
    人承租範圍，是應依甲土地之承租面積占全部承租面積之比
    例(即360/1185)，及就乙土地之承租面積占全部承租面積之
    比例(即825/1185)，計算抗告人各應負擔甲土地全部出租人
    及乙土地全部出租人預納之執行費，至於甲土地出租人間及
    乙土地出租人間就抗告人應給付之執行費如何分配，本屬出
    租人間之內部事務，可不予分算為由，駁回相對人之抗告(
    下稱本院前裁定)，本院前裁定並因兩造均未提起再抗告而
    確定(見本院108年度抗字第1508號卷第295頁），兩造均應
    受本院前裁定之拘束，按甲土地與乙土地全部面積核算執行
    費。則抗告人抗辯應按系爭土地面積1/3計算其應負擔之執
    行費云云，亦無可採。
五、從而，抗告人對於相對人應負擔之執行費用應確定如附表一
    編號1至4「本院裁定金額」欄所示。原處分及原裁定就附表
    一編號1至2所示抗告人應負擔之執行費用額確定如附表一「
    原裁定認定金額」欄所示，尚有未洽，抗告意旨雖未指摘及
    此，惟原處分及原裁定既有未當，自應由本院依職權予以廢
    棄，並改判如主文第2項所示。至於原處分及原裁定確定附
    表一編號3、4所示抗告人應負擔之執行費用額如附表一「原
    裁定認定金額」欄所示部分，並無違誤，抗告意旨指摘原處
    分及原裁定此部分不當，為無理由，應予駁回。
六、據上論結，本件抗告一部有理由，一部無理由，爰裁定如主
    文。
中　　華　　民　　國　　110 　年　　2 　　月　　2 　　日
                  民事第三庭    
                      審判長法  官  王怡雯
                            法  官  朱美璘
                            法  官  何君豪
正本係照原本作成。
不得再抗告。
中　　華　　民　　國　　110 　年　　2 　　月　　3 　　日

  　　　　　　　　　　　　　書記官  陳奕伃

附表一：



附表二：



附表三：
 
 

附表四：原法院108年9月4日108年度司執聲字第592號裁定確定
抗告人應負擔執行費用額表

附表五：原法院處分、裁定及本院裁定簡稱對照表